【裁判字號】    90,交訴,20
【裁判日期】    900803
【裁判案由】    公共危險
【裁判全文】
臺灣臺東地方法院刑事判決                            九十年度交訴字第二號
    公  訴  人  臺灣台東地方法院檢察署檢察官
    被      告  丙○○
右列被告因公共危險案件，經檢察官提起公訴（九十年度偵字第五三０號），本院判
決如左：
    主  文
丙○○服用酒類，不能安全駕駛動力交通工具而駕駛者，處有期徒刑伍月，如易科罰
金，以參佰元折算壹日。
被訴過失傷害部分，公訴不受理。
被訴駕駛動力交通工具肇事，致人受傷而逃逸罪部分，無罪。
    事  實
本院認定被告酒醉駕車部分之犯罪事實與起訴書之記載相同，資引用之。
甲、有罪部分：
一、右揭犯罪事實，業經被告丙○○坦承不諱，並有被告呼氣中所含酒精濃度測試報
    告一紙及台東縣警察局關山分局警備隊酒醉駕車案件觀察紀錄表一份附卷可佐，
    被告犯行堪以認定。
二、核被告所為，係犯刑法第一百八十五條之三服用酒類，不能安全駕駛動力交通工
    具而駕駛罪。茲本件被告於偵查中與檢察官就此部分達成認罪協商，同意接受有
    期徒刑五月之處刑，於本院審理時亦表同意，爰予量處如主文所示之刑，並諭知
    易科罰金之折算標準。
乙、公訴不受理部分：
一、公訴意旨如附件起訴書所載。
二、按告訴乃論之罪，告訴人於第一審辯論終結前得撤回其告訴，又告訴經撤回者，
    法院應諭知不受理之判決，刑事訴訟法第二百三十八條第一項、第三百零三條第
    三款分別定有明文。
三、查本件被告被訴觸犯刑法第二百八十四條第一項之過失傷害罪－詳如起訴書（附
    件）所載，依同法第二百八十七條前段規定須告訴乃論，茲有告訴人麥有福與被
    告達成和解之撤回告訴狀一紙在卷，爰不經言詞辯論，諭知不受理之判決。
丙、無罪部分：
一、公訴意旨如附件起訴書所載。
二、按犯罪事實應依證據認定之，無證據不得推定其犯罪事實，又不能證明被告犯罪
    者，應諭知無罪之判決，刑事訴訟法第一百五十四條、第三百零一條第一項前段
    分別定有明文。而認定不利於被告之事實，須依積極證據，苟積極證據不足為不
    利於被告事實之認定時，即應為有利於被告之認定，更不必有何有利之證據（參
    照最高法院三十年上字第八一六號判例），且刑事訴訟上證明之資料，無論其為
    直接或間接證據，均須達於通常一般之人均不致有所懷疑，而得確信其為真實之
    程度，始得據為有罪之認定，若其關於被告是否犯罪之證明未能達此程度，而有
    合理懷疑之存在，致使無從形成有罪之確信，根據「罪證有疑，利於被告」之證
    據法則，即不得遽為不利被告之認定（參照最高法院七十六年臺上字第四九八六
    號判例）。
三、公訴意旨認被告涉犯刑法第一百八十五條之四之駕駛動力交通工具肇事，致人受
    傷而逃逸罪嫌，無非係以告訴人丁○○、被害人甲○○於警訊中之指述，及臺東
    縣警察局道路交通事故調查報告表、診斷證明書、現場相片八張等件為論斷依據
    。訊據被告固坦承於前揭時、地駕駛上開汽車碰撞告訴人，惟堅詞否認有逃逸之
    犯意，辯稱：因為酒醉很想睡覺，不知道撞到人，以為撞到動物才沒有停車察看
    ，後來停在路邊睡覺，是警察找到我才知道發生車禍，並無逃逸之意思等語。按
    汽車駕駛人，駕駛汽車肇事致人受傷或死亡，應即採取救護或其他必要措施，並
    向警察機關報告，不得「駛離」；違者吊扣其駕照三個月至六個月；「逃逸者」
    吊銷駕駛執照，道路交通管理處罰條例第六十二條第一項定有明文，是上開條例
    就「駛離」及「逃逸」者，已作相異之規定。經查：
（一）被告於起訴書所載之時、地碰撞被害人後，未下車察看，逕駛至台東縣關山鎮
      ○○路九之一號前，停車在路旁睡覺，車子撞擊之痕跡俱在，並未經過清理，
      且被告為警查獲時意識不清，經過數小時之休息才得以清醒做警訊筆錄，亦經
      警提醒，才回憶起好像有撞到東西等情，業據證人即關山分局警員乙○○到庭
      證述綦詳（見本院九十年七月十二日調查筆錄），徵諸上情，核與一般肇事後
      急於逃離現場，令目擊之人、車不復追蹤，並清理車體以湮滅車禍跡證等情迥
      異；且被害人甲○○於警訊中並無被告駕車逃逸情節之證述，亦無其他目擊證
      人對被告有駕車逃逸之指證；再被告被查獲時（肇事後約三小時）之呼氣中所
      含酒精濃度測試結果為每公升０點六０毫克，依據附卷之法務部「呼出氣體內
      含酒精濃度與血液中酒精濃度及呈現症狀之關係」表上所載之計算公式，可推
      算出被告於肇事當時之呼氣中所含酒精濃度約高達每公升０點八七毫克，酒醉
      程度為茫醉，呈現症狀為運動失調、平衡障礙及判斷力遲鈍，兼以證人乙○○
      證稱被告為警查獲時正在睡覺，被搖醒時意識不清，經過數小時之休息後才清
      醒得以製作訊問筆錄；綜上，被告所辯因酒醉判斷錯誤而誤以為撞到動物，故
      未下車察看一節，應堪採信。
（二）次按刑法一百八十五條之四之肇事致人死、傷逃逸罪，係以處罰肇事後規避責
      任而逃逸之駕駛人為目的，至被告於駕車肇事致人受傷，未即採取救護或其他
      必要措施，亦未報警處理，而駛離現場，係屬有無違反道路交通管理處罰條例
      第六十二條規定，當屬行政罰範疇。
三、本院徵諸全案卷證，本諸刑事訴訟法直接審理及言詞審理主義之精神，綜合告訴
    人、被告及證人之指、供、證述，並參諸一般經驗法則，認被告僅係於肇事後駕
    車駛離，尚難遽認被告在主觀上有逃逸之故意，是被告上開行為與刑法第一百八
    十五條之四肇事致人受傷逃逸罪並不該當，尚難以該罪相繩。此外復查無其他證
    據足證被告有何肇事致人受傷逃逸之犯行，揆諸上開說明及「罪證有疑，利於被
    告」之證據法則，因不能證明此部分被告犯罪，自應為無罪之諭知。
據上論斷，應依刑事訴訟法第三百零三條第三款、第三百零一條第一項，判決如主文
。
中      華      民      國      九十    年      八      月    三        日
                                   臺灣臺東地方法院刑事庭
                                       審判長法官  蔡勝雄
                                             法官  陳兆翔
                                             法官  黃怡玲
右正本證明與原本無異。
如不服本判決，應於判決送達後十日內向本院提出上訴狀。（須附繕本）
「切勿逕送上級法院」
                                           書記官  王敏玉
中      華      民      國      九十    年      八      月    六        日
附記
服用毒品、麻醉藥品、酒類或其他相類之物，不能安全駕駛動力交通工具
而駕駛者，處一年以下有期徒刑、拘役或三萬元以下罰金。


司法院資訊處製作；財團法人民間司法改革基金會備份。
